臺灣高等法院刑事判決　　　　　　　 100年度上易字第1957號
上　訴　人
即　被　告　施展達
上列上訴人因傷害等案件，不服臺灣板橋地方法院100 年度易字
第1876號，中華民國100 年7 月22日第一審判決（起訴案號：臺
灣板橋地方法院檢察署99年度偵字第31165 號），提起上訴，本
院判決如下：
    主  文
原判決撤銷。
施展達犯恐嚇危害安全罪，處拘役拾日，如易科罰金，以新台
幣壹仟元折算壹日；又犯傷害罪，處拘役肆拾日，如易科罰金，
以新台幣壹仟元折算壹日；應執行拘役陸拾日，如易科罰金，以
新台幣壹仟元折算壹日。
    事  實
一、施展達與郭珍妮為鄰居關係，彼此間屢因細故而有嫌隙，(一)
    於民國99年3 月17日下午，郭珍妮之夫郭正安登門向施展達
    之父親抱怨施展達無故按其門鈴，致施展達遭其父責備，施
    展達因而心生不滿，於同日18時許，見郭珍妮行走在新北市
    ○○區○○街327 巷18號前，乃徒手將郭珍妮推倒在地，隨
    即基於恐嚇之犯意，自其褲袋取出預藏之水果刀，持向郭珍
    妮揮舞作勢戳刺，以此加害生命、身體之舉止，恐嚇郭珍妮
    ，使郭珍妮心生畏懼，致生危害於安全，旋因郭珍妮之夫郭
    正安手持木棍前來，施展達始罷手。(二)於99年6 月5 日17時
    許，在新北市○○區○○街327 巷30、32號公寓之1 樓樓梯
    間，施展達因郭珍妮開門造成聲響而心生不滿，見郭珍妮行
    走在其前方，遂基於傷害之犯意，衝向郭珍妮，並以手持之
    雨傘1 支，朝郭珍妮之臉部戳刺，致郭珍妮受有左側額頭挫
    傷併皮下瘀青（2 公分×2 公分）、左側上眼瞼挫傷及皮下
    瘀青（3 公分×2 公分）等傷害。
二、案經郭珍妮訴由新北市政府警察局三重分局移送臺灣板橋地
    方法院檢察署檢察官偵查起訴。
    理  由
壹、程序部分：
一、按「證人、鑑定人依法應具結而未具結者，其證言或鑑定意
    見不得作為證據」，刑事訴訟法第158 條之3 定有明文，查
    本件證人郭正安、徐美玲、翁淑麗、黃演添等人，在偵查中
    均係以證人身分傳訊，惟遍查偵查卷宗並無證人結文可佐，
    足認渠等在偵查中顯未依刑事訴訟法第186 條第1 項規定命
    其具結，即未踐行人證之法定調查程序，則依上開說明，上
    開證人所為偵訊筆錄，均應不得作為證據。
二、按被告以外之人於審判外之言詞或書面陳述，除法律有規定
    者外，不得作為證據，刑事訴訟法第159 條第1 項固有明文
    ；惟被告以外之人於審判外之陳述，雖不符同法第159 條之
    1 至之4 規定，而經當事人於審判程序同意作為證據，法院
    審酌該言詞陳述或書面陳述作成時之情況，認為適當者，亦
    得為證據。又當事人、代理人或辯護人於法院調查證據時，
    知有第159 條第1 項不得為證據之情形，而未於言詞辯論終
    結前聲明異議者，視為有前項之同意，同法第159 條之5 亦
    定有明文。本件檢察官及被告於本院審判程序中，對於前述
    不得作為證據之偵訊筆錄以外，本案相關具傳聞性質之證據
    資料之證據能力，均表示無意見，且迄於言詞辯論終結前亦
    未聲明異議。本院審酌本案證據資料作成時之情況，核無違
    法取證或其他瑕疵，證據力亦無明顯過低之情形，認為以之
    作為證據為適當，是依刑事訴訟法第159 條之5 規定，自均
    得作為證據。
貳、實體方向：
一、訊據上訴人即被告施展達固坦承於99年3 月17日手持水果刀
    ，並推倒郭珍妮，惟矢口否認有何恐嚇或傷害之犯行，辯稱
    ：99年3 月17日我雖有拿水果刀，但是要自我防衛之用，且
    我僅推倒告訴人，並沒有持刀攻擊告訴人；99年6 月5 日那
    次，我當天均待在家中，並沒有外出，也沒有拿雨傘攻擊告
    訴人云云。惟查：上揭事實，業據告訴人於警詢時指訴：第
    1 次是在99年3 月17日18時許，在三重市○○街327 巷18號
    前，遭我鄰居施展達徒手毆打，並拿1 把水果刀恐嚇我，作
    勢要殺我的樣子，讓我覺得非常害怕，當時我先生郭正安看
    到有拿1 枝棍子上前阻止，有向慈福派出所報案，我有要求
    暫不要對施展達提出告訴。99年6 月5 日17時許，在我住家
    三重市○○街327 巷32號樓下，手持雨傘向我臉部插過來，
    致使我臉部受傷（我有拍照）等語，復於偵查中指稱：99年
    3 月17日我要下樓吃飯，被告就衝過來推我，我就倒下去撞
    到機車。被告拿刀子一直要戳我；99年6 月5 日我上樓要回
    家，被告從我後面衝過去，我嚇一跳閃一邊，被告就拿雨傘
    戳我等語（見偵卷第18頁），再於原審審理時以證人身分具
    結證稱：99年3 月17日那天我在家裡，從下午二點就有人來
    按電鈴，我都沒有去應門，因為我很緊張，後來下午五點我
    先生郭正安下班回家，我跟他說下午有人按電鈴，我從大門
    的鷹眼看，是被告來按電鈴，所以我不敢開門，郭正安就去
    隔壁問被告的父親為何來按我家電鈴，被告就不高興，然後
    ，郭正安說要出門吃飯，我就帶小孩出門，走到巷子裡面，
    被告衝出來，就把我推跌倒，頭撞到機車，郭正安看到我跌
    倒，就從路上撿了一個小棍子，被告就拿出水果刀，我看到
    被告右手拿刀，當時被告剛把我推倒，他站在我的前面，被
    告拿出水果刀作勢要刺我，我覺得很害怕，因為我看到刀子
    很害怕，我先生郭正安就喊住在327 巷20號朋友出來幫忙；
    99年6 月5 日被告在我上樓的時候，從我背後衝上來，指責
    我開門太大聲，我就轉身看被告，被告就趁我轉頭看他時，
    拿雨傘戳我的左臉部，是用雨傘尖尖的地方戳我的左眼眼睛
    上面的地方，我就有點暈了，被告就跑下樓，我也趕快下樓
    喊救命，里長就來了等語（見原審卷第19頁）；核與證人郭
    正安於原審證稱：99年3 月17日當天我下班約晚上六點回家
    ，我回到家，郭珍妮跟我說被告白天猛敲門又按電鈴，我聽
    了之後，就跑去隔壁，因為被告住我隔壁，我就跟被告的父
    親抱怨，然後我就回家了，十五分鐘後，我想說要出去吃晚
    餐，我與郭珍妮就帶小孩一起出門，走到327 巷20號巷子裡
    ，我就到327 巷20號的鄰居家裡，跟鄰居講說被告今天到我
    家裡敲門按電鈴的事情，郭珍妮及小孩也有進來，講完之後
    ，我們走出去，不到二十秒的時間，被告就拿刀子從我太太
    郭珍妮的臉頰旁邊敲過去，郭珍妮就跌倒，我看到被告拿刀
    子，因為我手上沒有拿東西，我看到路旁有一根木材，大約
    三十、四十公分，我就撿起來對抗被告，被告就拿刀子要追
    殺我，我就跑到327 巷20號剛才那個鄰居家裡，因為那個鄰
    居也認識被告，我請他出來制止被告，後來我請里長叫警察
    ，里長就說他已經叫警察，後來警察就來了，我就有去警察
    局；被告拿刀的手一直作勢要戳郭珍妮。99年6 月5 日我沒
    有看到情況，當天我不在場，但是我回到家，鄰長叫我去他
    家，鄰長告訴我說郭珍妮有被被告打，但是請我跟被告能夠
    好好處理，我有看到我太太受傷等語（見原審卷第20頁）；
    就被告手持水果刀作勢要戳郭珍妮乙節所述悉相符合；而告
    訴人100 年6 月5 日受有左側額頭挫傷併皮下瘀青（2 公分
    ×2 公分）、左側上眼瞼挫傷及皮下瘀青（3 公分×2 公分
    ）等傷害，有診斷證明書2 紙及告訴人臉部瘀青照片1 幀存
    卷可佐（見偵卷第10、11頁），堪認告訴人上開指述應為真
    實。
二、被告雖辯稱持刀是自我防衛之用，因為告訴人他們有一群朋
    友我怕受傷害云云，然99年3 月17日當日被害人郭珍妮正要
    帶小孩外出用餐，並未對被告有何攻擊行為，已如上述，再
    者，被告於原審係辯稱因告訴人之夫郭正安先持木棍攻擊，
    我才拿水果刀自衛云云，前後辯詞已非一致，衡諸常情，被
    害人與其夫郭正安當時既未糾眾找被告理論，被告所辯自我
    防衛之說顯非實在。再參酌證人即里長黃演添於原審證稱：
    有參與協調被告與告訴人99年3 月17日、99年6 月5 日之爭
    執事件，99年3 月17日告訴人好像沒受傷，99年6 月5 日告
    訴人臉上左眼有瘀青，我跟被告說鄰居不要常常吵架等語（
    見原審卷第31、32頁），足認被告於99年3 月17日、99年6
    月5 日2 次，均有與告訴人發生爭執，否則證人即當地里長
    黃演添該2 次又何須前往現場調解紛爭？是被告空言否認犯
    行，要係事後圖卸之詞，不足採信。本案事證明確，被告犯
    行洵堪認定，應依法論科。
三、核被告所為，係犯刑法第305 條之恐嚇危害安全罪及刑法第
    277 條第1 項之傷害罪。被告所犯上開2 罪間，犯意各別，
    罪名互異，應分論併罰。
四、原審予以論罪科刑，固非無見，惟證人郭正安於偵查中，未
    經具結，所為證詞，依法應無證據能力，原審採為論罪科刑
    之依據，尚非妥適，被告上訴猶執陳詞，空言否認犯行，指
    摘原判決不當，雖無理由，然原判決既有如上可議之處，自
    應由本院予以撤銷改判，審酌被告僅因細故，第1 次手持水
    果刀揮舞而恐嚇他人，第2 次又持雨傘出手傷害他人，以暴
    力方式發洩怨恨，應予非難，兼衡其犯罪之動機、目的、手
    段，及告訴人所受之傷勢尚屬輕微，迄未與告訴人達成和解
    及犯罪後否認犯行之態度等一切情狀，分別量處如主文第二
    項所示之刑，並均諭知易科罰金之折算標準，再合併定其應
    執行刑及諭知易科罰金之折算標準如主文第二項所示，末查
    被告持以恐嚇告訴人之水果刀及傷害告訴人之雨傘各1 支，
    均未扣案，亦無證據證明為被告所有，且非屬違禁物，爰均
    不為沒收之諭知，附此敘明。
據上論斷，應依刑事訴訟法第369 條第1 項前段、第364 條、第
299 條第1 項前段，刑法第305 條、第277 條第1 項、第41條第
1 項前段、第51條第6 款，刑法施行法第1 條之1 ，判決如主文
。
本案經檢察官吳國南到庭執行職務。
中    華    民    國   100    年    11    月    29    日
                  刑事第一庭審判長法  官  葉騰瑞
                                  法  官  莊明彰
                                  法  官  彭政章
以上正本證明與原本無異。
不得上訴。
                                  書記官  杜宜寧
中    華    民    國   100    年    11    月    29    日
附錄本案論罪科刑法條
中華民國刑法第三百零五條
以加害生命、身體、自由、名譽、財產之事，恐嚇他人致生危害
於安全者，處二年以下有期徒刑、拘役或三百元以下罰金。
中華民國刑法第二百七十七條
傷害人之身體或健康者，處三年以下有期徒刑、拘役或一千元以
下罰金。
犯前項之罪因而致人於死者，處無期徒刑或七年以上有期徒刑；
致重傷者，處三年以上十年以下有期徒刑。